【裁判字號】    99,簡,55
【裁判日期】    990802
【裁判案由】    食品衛生管理法
【裁判全文】
臺中高等行政法院判決
                                        99年度簡字第55號
原      告  甲○○○○○○○○
被      告  臺中市政府
代  表  人  乙○○
訴訟代理人  丙○○
上列當事人間因食品衛生管理法事件，原告不服行政院衛生署中
華民國99年3月1日衛署訴字第0980038408號訴願決定，提起行政
訴訟。本院判決如下︰
    主  文
原告之訴駁回。
訴訟費用由原告負擔。
    事實及理由
一、事實概要：緣原告張○○係「實聯飲食店」（店招：OOOO咖
    啡館，設台中市○區○○○路1118-6號1樓）負責人，經被
    告所屬衛生局於民國（下同）98年8月5日派員至該店抽驗「
    飲用水」，檢出大腸桿菌群、糞便性鏈球菌呈陽性（正常值
    ：陰性），與規定不符。該局於98年8月17日以衛食字第098
    0042559號函通知其於文到7日內改善，嗣於98年9月9日再派
    員抽查複驗，檢出綠膿桿菌：陽性（正常值：陰性），仍不
    符規定，被告乃以原告違反食品衛生管理法第10條規定，依
    同法第33條第1款之規定，於98年11月19日以府授衛食字第
    0980305898號裁處書，處原告新臺幣（下同）3萬元罰鍰。
    原告不服，向行政院衛生署提起訴願，遭駁回，遂提起本件
    行政訴訟。
二、本件原告主張：被告所屬衛生局派員於98年8月17日第一次
    至原告處所抽查採樣時，現場無人在現場目睹於整個過程，
    被告第一次抽查之簽名者為工讀生，故原告申訴進行第二次
    複檢，抽檢人員應也證實無誤，才同意原告申訴之事，而第
    一次取回樣本則檢驗出糞便性鏈球菌和大腸桿菌，接到改善
    通知時，立即連絡維修廠商進行說明並詢問專業人士，確定
    並致電自來水公司確定水質的源頭是否受到污染，才會出現
    糞便性鏈球菌，衛生局第二次於98年9月9日派員再次複檢時
    ，雖蔡適良於現場目睹過程一取水、封口、簽名，但令人質
    疑的化驗結果卻是綠膿桿菌，前後檢驗結果不同，因有以上
    疑點，原告決定自行自費於經濟部標準檢驗局台中分局檢驗
    合格。況且取水過程中並非符合程序，如遇太陽、灰塵、時
    間過長等都會影響水質變質，而且專業人士至現場採樣，而
    只是遵循檢驗局人士指示用乾淨的容器裝放檢驗結果等情。
    並聲明求為判決撤銷訴願決定及原處分。
三、被告則以：
    (一)被告所屬衛生局於98年8月5日派南區衛生所王榮崇技士至
      原告營業地址：台中市○區○○○路1118-6號1樓抽驗「
      飲用水」時，係由該店員工林○○接待，取水時依照其指
      示之處，按被告所屬衛生局標準作業程序以無菌袋取水後
      密封，封口處、抽驗物品送驗單及現場稽查紀錄經員工林
      ○○確認無誤後簽名，經被告所屬衛生局檢驗結果為大腸
      桿菌群：陽性（正常值：陰性）、糞便性鏈球菌：陽性（
      正常值：陰性）、綠膿桿菌：陰性（正常值：陰性），不
      符行政院衛生署修訂之「包裝飲用水及盛裝飲用水衛生標
      準」之微生物限量規定。被告所屬衛生局依據食品衛生管
      理法第33條規定第1項第1款之規定於98年8月17日衛食字
      第0980042559號函通知限期改善，並於98年9月9日再派賴
      雯玲技士、張巧芬計畫人員及南區衛生所王榮崇技士現場
      抽查複驗，由該店代表人蔡○○接待，現場向該店代表人
      說明來意及檢驗項目與檢驗結果如再不符規定，將會依法
      處分；並協同該店代表人蔡○○共同針對初驗不符規定之
      飲用水共同取水採樣，取水時依照其指示之處，並依衛生
      局標準作業流程以無菌袋取水後密封，封口處、抽驗物品
      送驗單及現場稽查紀錄經該店代表人蔡○○確認無誤後，
      在無受滋擾或威脅勒索，亦無發生財務短少及其他損害等
      不法情事下，由其代表人蔡○○簽名，並送被告所屬衛生
      局檢驗，經複驗結果：大腸桿菌群：陰性（正常值：陰性
      ）、糞便性鏈球菌：陰性（正常值：陰性）、綠膿桿菌：
      陽性（正常值：陰性），仍不符規定。被告稽查抽驗通常
      不會主動通知廠商，否則被稽查者若事先準備即達不到抽
      驗目的，且稽查抽驗也不一定要負責人在場，只要執行業
      務人在場即可，稽查員亦會出示身分並告知目的，由在場
      人員引領抽驗。本件稽查抽驗過程均有原告人員及被告所
      屬衛生局人員在場，並非原告所訴稱檢驗人員來取水時並
      無人在現場視睹整個過程。
    (二)原告雖訴稱亦自費經過經濟部標準檢驗局台中分局檢驗合
      格，確定大腸桿菌群試驗結果呈現陰性反應云云，經查原
      告是於98年9月29日自行送經濟部標準檢驗局檢驗，檢驗
      項目為大腸桿菌群，結果為陰性，其係於被告所屬衛生局
      第二次抽驗不合格後，逕行送驗，且於98年10月1日原告
      之代表人蔡○○至被告所屬衛生局陳述意見明白表示：「
      ．．．本公司對於第1次抽驗不合格時，實因不知道應將
      水管及機械整個管道進行清潔改善，故只針對過濾系統更
      新，直到第2次抽驗又不符合規定，才請教專家，立即將
      整個管線重新更新。」本件原告之「飲用水」經被告所屬
      衛生局於98年8月5日及9月9日二度抽驗結果不符前揭飲用
      水衛生標準，並有抽驗物品送驗單、結果報告及調查紀錄
      表影本附卷可稽，違規事實明確，自難免罰，原告事後縱
      已改善相關設備，對於本件違規事實之認定不生影響。原
      告違規事實洵堪認定，被告所屬衛生局已給予限期改善之
      機會，但經複驗仍不符規定，給予最低額度之罰鍰處分，
      已屬從輕，並無不當等語，資為抗辯。並聲明求為判決駁
      回原告之訴。
四、兩造之爭點為本件被告以98年8月5日及9月9日二度抽驗原告
    「飲用水」，檢驗結果與規定不符，認定原告違反食品衛生
    管理法第10條規定，依同法第33條第1款之規定，裁處原告3
    萬元罰鍰，有無違誤？經查：
    (一)按「販賣之食品、食品用洗潔劑及其器具、容器或包裝，
      應符合衛生安全及品質之標準；其標準，由中央主管機關
      定之。」「有下列行為之一者，處新臺幣3萬元以上15萬
      元以下罰鍰；‧‧‧(一)違反中央主管機關依第10條所定標
      準有關衛生安全及品質之規定，經令其限期改正，屆期不
      改正。」為食品衛生管理法第10條及第33條第1款所明定
      。另依行政院衛生署修訂之包裝飲用水及盛裝飲用水衛生
      標準：大腸桿菌群：陰性，糞便性鏈球菌：陰性，綠膿桿
      菌：陰性。本件原告之「飲用水」，經被告所屬衛生局於
      98年8月5日派員抽驗，檢出大腸桿菌群、糞便性鏈球菌呈
      陽性（正常值：陰性），與規定不符。經該局於98年8月
      17日以衛食字第0980042559號函通知其於文到7日內改善
      ，並於98年9 月9日再派員抽查複驗，檢出綠膿桿菌：陽
      性（正常值：陰性），仍不符規定，此有被告所屬衛生局
      抽驗物品送驗單、結果報告及調查紀錄表影本附卷可稽，
      違規事實足可認定，被告依法處罰，並無不合。
    (二)原告雖訴稱被告所屬衛生局派員於98年8月17日第一次至
      原告處所抽查採樣時，現場無人在現場目睹於整個過程，
      簽名者為工讀生，原告接到改善通知時，立即連絡維修廠
      商進行說明，並致電自來水公司詢問水質的源頭是否受到
      污染，才會出現糞便性鏈球菌；衛生局第二次於98年9月9
      日派員再次複檢時，雖蔡○○於現場目睹過程一取水、封
      口、簽名，但令人質疑的化驗結果卻是綠膿桿菌，前後檢
      驗結果不同，因有以上疑點，原告決定自行自費於經濟部
      標準檢驗局台中分局檢驗合格。況且取水過程中並非符合
      程序，如遇太陽、灰塵、時間過長等都會影響水質變質，
      而且專業人士至現場採樣，而只是遵循檢驗局人士指示用
      乾淨的容器裝放檢驗結果云云。
    (三)經查被告所屬衛生局於98年8月5日抽查派南區衛生所王榮
      崇技士至原告營業地址：台中市○區○○○路1118-6號1
      樓抽驗「飲用水」時，係由該店員工林○○接待，取水時
      依照其指示之處，按被告所屬衛生局標準作業程序以無菌
      袋取水後密封，封口處、抽驗物品送驗單及現場稽查紀錄
      經員工林○○確認無誤後簽名，此有被告提出由林○○簽
      名之取水袋及抽驗物品送驗單影本附卷可證（本院卷第59
      頁及第54頁）；而臺中市衛生局臺中市衛生所於98年8月5
      日採取樣品後，即於同日（98年8月5日）送往被告所屬衛
      生局檢驗，此有臺中市衛生局食品檢體檢視表附卷可按（
      本院卷第56頁），檢驗結果為大腸桿菌群：陽性（正常值
      ：陰性）、糞便性鏈球菌：陽性（正常值：陰性）、綠膿
      桿菌：陰性（正常值：陰性），有臺中市衛生局結果報告
      附卷可憑（本院卷第57頁及第58頁），不符行政院衛生署
      修訂之「包裝飲用水及盛裝飲用水衛生標準」之微生物限
      量規定（本院卷第53頁）。被告所屬衛生局依據食品衛生
      管理法第33條第1款之規定於98年8月17日衛食字第098004
      2559號函通知限期改善，此有被告提出該函附卷可憑（本
      院卷61頁），原告就此亦未爭執。被告旋於98年9月9日再
      派賴雯玲技士、張巧芬計畫人員及南區衛生所王榮崇技士
      現場抽查複驗，由該店負責人之夫蔡○○接待，被告衛生
      局所屬人員向蔡○○說明來意及檢驗項目與檢驗結果如再
      不符規定，將會依法處分；並協同蔡○○共同針對初驗不
      符規定之飲用水共同取水採樣，取水時依照其指示之處，
      並依衛生局標準作業流程以無菌袋取水後密封，封口處、
      抽驗物品送驗單及現場稽查紀錄經蔡○○確認無誤後，由
      蔡○○簽名，並送被告所屬衛生局檢驗，經複驗結果：大
      腸桿菌群：陰性（正常值：陰性）、糞便性鏈球菌：陰性
      （正常值：陰性）、綠膿桿菌：陽性（正常值：陰性），
      此有被告提出之臺中市衛生局結果報告影本附卷可按（本
      院第69頁），仍不符前揭飲用水衛生標準，據原告之夫蔡
      適良於98年10月1日16時，至臺中市衛生局接受調查時陳
      述略稱，本公司第1次抽驗不合格時，實因不知道應將水
      管及機械整個管道進行清潔改善，故只針對過濾系統更新
      ，直到第2次抽驗又不合格規定，才請教專家，立即將整
      個管線重新更新等語，有被告提出該次調查紀錄影本附卷
      可證（本院73頁），足徵原告販售之飲用水，二次抽驗不
      合格，係因原告未將水管及機械整個管道進行清潔改善所
      致，原告指係因被告採樣人員取水過程中並非符合程序云
      云，尚難採據。至於原告訴稱渠自費經過經濟部標準檢驗
      局台中分局檢驗合格，確定大腸桿菌群試驗結果呈現陰性
      反應乙節。查原告係於被告所屬衛生局第二次抽驗不合格
      後，始於98年9月29日自行送經濟部標準檢驗局檢驗，檢
      驗項目為大腸桿菌群，結果為陰性；而如前所述原告代表
      人之夫蔡適良於98年10月1日至被告所屬衛生局陳述意見
      明白表示：「．．．本公司對於第1次抽驗不合格時，實
      因不知道應將水管及機械整個管道進行清潔改善，故只針
      對過濾系統更新，直到第2次抽驗又不符合規定，才請教
      專家，立即將整個管線重新更新。」等語，足證原告係於
      被告二次檢驗不合格後，將整個管線重新更新再於98 年9
      月29日自行取樣送經濟部標準檢驗局檢驗，且所檢驗之項
      目係被告第2次檢驗合格之大腸桿菌群，並未檢驗被告第2
      次檢驗不合格之綠膿桿菌，自不足證明被告二次檢驗原告
      之結果有何不正確。本件違規事證明確，原處分以原告違
      反食品衛生管理法第10條規定，依同法第33條第1款之規
      定，處原告3萬元罰鍰，揆諸首揭規定，並無違法，訴願
      決定予以維持，核無不合。原告訴請撤銷，為無理由，應
      予駁回。本件事證已臻明確，兩造其餘攻擊防禦方法均與
      本件判決結果不生影響，故不逐一論述，附此敘明。又本
      件為簡易案件，爰不經言詞辯論，判決如主文。
據上論結，本件原告之訴為無理由，依行政訴訟法第233條第1項
、第236條、第195條第1項後段、第98條第1項前段，判決如主文
。
中    華    民    國    99    年    8     月    2     日
                  臺中高等行政法院第三庭
                              法  官  林  金  本
以上正本證明與原本無異。
如不服本判決，應於判決送達後20日內，以本訴訟事件所涉及之
法律見解具有原則性者，始得向本院提出上訴狀並表明上訴理由
，經最高行政法院許可，否則不得上訴；如於本判決宣示後送達
前提起上訴者，應於判決送達後20日內補提上訴理由書（均應依
對造人數提出繕本）。
中    華    民    國    99    年    8     月    2     日
                              書記官  莊  啟  明

司法院資訊處製作；財團法人民間司法改革基金會備份。
